【裁判字號】    99,豐簡上,142
【裁判日期】    990420
【裁判案由】    詐欺
【裁判全文】
臺灣臺中地方法院刑事判決           99年度豐簡上字第142號
上  訴  人  臺灣臺中地方法院檢察署檢察官
被      告  丁○○
            甲○○
上列上訴人因被告等詐欺案件，不服臺灣臺中地方法院豐原簡易
庭98年度豐簡字第831號中華民國98年12月16日第一審簡易判決
（聲請簡易判決處刑案號：臺灣臺中地方法院檢察署98年度偵字
第21056號、第24608號），提起上訴暨移送併辦（臺灣臺中地方
法院檢察署99年度偵字第454號），本院判決如下：
    主    文
原判決撤銷。
丁○○幫助意圖為自己不法之所有，以詐術使人將本人之物交付
，處拘役伍拾日，如易科罰金，以新臺幣壹仟元折算壹日。緩刑
貳年。
甲○○幫助意圖為自己不法之所有，以詐術使人將本人之物交付
，處拘役伍拾日，如易科罰金，以新臺幣壹仟元折算壹日。緩刑
貳年。
    犯罪事實
一、丁○○與甲○○係夫妻，緣甲○○於民國98年3月10日在閱
    讀時報分類廣告欲應徵司機工作，去電聯絡後，有真實姓名
    年籍不詳、自稱張姓之成年男子，與甲○○相約隔日，在臺
    中市○○路家樂福量販店前見面。丁○○與甲○○均可預見
    提供自己金融帳戶、金融卡及密碼供他人使用常與財產犯罪
    密切相關，且他人取得非本人之存摺帳戶等資料之目的，在
    於收受贓款及掩飾犯行不易遭人追查，又對於提供帳戶雖無
    引發他人萌生犯罪之確信，但仍基於縱若有人持以犯罪亦無
    違反其本意之幫助詐欺犯意，由丁○○將其申辦之中華郵政
    股份有限公司新社郵局帳號00000000000000號帳戶之存摺、
    金融卡及密碼交予甲○○，甲○○再於同年3月11日下午4時
    許，在臺中市○○路家樂福量販店前，將丁○○申辦之上開
    存摺、金融卡及密碼交付予該真實姓名年籍不詳、自稱張姓
    之成年男子。嗣該男子及所屬詐欺集團成員，即基於意圖為
    自己不法所有之犯意，先於同年3月間在露天拍賣網站登載
    販賣之訊息，嗣有：
(一)乙○○於同年3月11日，見此廣告登載拍賣微星U100-WIND之
    10吋迷你小筆電廣告，旋即下標，並撥打詐騙集團在露天拍
    賣網站門號0000000000號(申裝人係郭肯福，涉嫌幫助詐欺
    部分，另經臺灣板橋地方法院檢察署以98年度偵字第12700
    號為不起訴處分)行動電話予詐騙集團之成員，詐騙集團之
    成員即向乙○○佯稱要到ATM辦理轉帳，翌日即可收到物品
    云云，致乙○○陷於錯誤，不疑有他，遂於同日晚上8時0分
    59秒許轉帳新臺幣（下同）7000元至丁○○所申辦之上開郵
    局帳戶內，惟並未收到物品。嗣乙○○發現有異，始知受騙
    。
(二)丙○○於同年3月11日，在見此廣告刊登拍賣SONY牌W595 型
    之行動電話廣告，旋即下標，並撥打上揭門號0000000000號
    行動電話予詐騙集團之成員，詐騙集團之成員即向丙○○佯
    稱要到ATM辦理轉帳，翌日即可收到物品云云，致丙○○陷
    於錯誤，不疑有他，遂於同日晚上8時44分19許秒轉帳5100
    元至丁○○所申辦之上開郵局帳戶內，惟並未收到物品。嗣
    丙○○發現有異，始知受騙。
(三)戊○○於同年3月11日，見此廣告登載拍賣CANON牌D450之單
    眼相機廣告，旋即下標並撥打電話予詐騙集團之成員，詐騙
    集團之成員即向戊○○佯稱要到ATM辦理轉帳，翌日即可收
    到物品云云，致戊○○陷於錯誤，不疑有他，遂於同日晚上
    8時50分許，以王悅琳之陽信銀行仁德分行帳戶，透過網路
    ATM轉帳1萬5000元至丁○○所申辦之上開郵局帳戶內，惟並
    未收到物品。嗣戊○○發現有異，始知受騙。
二、案經丙○○訴由臺灣板橋地方法院檢察署偵辦後呈請臺灣高
    等法院檢察署核轉、乙○○訴由臺中市警察局第六分局報告
    臺灣臺中地方法院檢察署檢察官偵查後聲請以簡易判決處刑
    及戊○○訴由臺南縣警察局歸仁分局報告臺灣臺南地方法院
    檢察署偵辦後呈請臺灣高等法院檢察署核轉臺灣臺中地方法
    院檢察署檢察官移送併辦。
    理    由
一、按現行刑事訴訟法為保障被告之反對詰問權，排除具有虛偽
    危險性之傳聞證據，以求實體真實之發見，於該法第159 條
    第1 項明定被告以外之人於審判外之言詞或書面陳述，除法
    律有規定者外，不得作為證據。而刑事訴訟法第159條之1至
    159條之4有傳聞法則之例外規定，且被告以外之人於審判外
    之陳述，雖不符前4 條之規定，而經當事人於審判程序同意
    作為證據，法院審酌該言詞陳述或書面陳述作成時之情況，
    認為適當者，亦得為證據；當事人、代理人或辯護人於法院
    調查證據時，知有第159條第1項不得為證據之情形，而未於
    言詞辯論終結前聲明異議者，視為有前項之同意，刑事訴訟
    法第159條之5定有明文。本件檢察官、被告丁○○與甲○○
    並未就被告以外之人於審判外之陳述有所爭執，且迄於言詞
    辯論終結前，均未主張有刑事訴訟法第159條第1項不得為證
    據之情形，是應認已同意作為證據，且經本院審酌後，認無
    不適當之情形，應認均有證據能力，合先敘明。
二、上開犯罪事實業據被告丁○○、甲○○坦承不諱，並經證人
    即被害人丙○○、乙○○、戊○○分別於警詢及本院審判中
    證述無訛，復有被害人丙○○提出之郵政自動櫃員機交易明
    細表1紙、被害人乙○○提出之郵政自動櫃員機交易明細表1
    紙、被害人戊○○提出之王悅琳於陽信銀行仁德分行存摺交
    易1紙、中華郵政股份有限公司豐原郵局98年10月1日營字第
    0980202707號函檢附丁○○之上開新社郵局帳戶之客戶歷史
    交易清單、郵政存簿儲金立帳申請書、網路拍賣商品及得標
    通知信列印資料等附卷可稽，足認被告等之自白與事實相符
    ，其2人犯行堪以認定。
三、查前揭真實姓名年籍不詳、自稱張姓之成年男子及其所屬之
    詐欺集團成員，以上述方式使被害人丙○○、乙○○、戊○○陷於錯誤，因而交付本人之財物，該詐欺集團成員所為係
    犯刑法第339條第1項之詐欺取財罪。而被告丁○○、甲○○
    提供丁○○於中華郵政股份有限公司申辦之上開存摺、金融
    卡及密碼等資料予詐欺集團成員作為詐欺取財所用，均係基
    於幫助他人詐欺取財之不確定故意，且渠等所為屬詐欺取財
    罪構成要件以外之行為，又共同正犯係指2人以上共同實行
    犯罪之行為者而言，而幫助他人犯罪，並非實行正犯，故事
    實上雖有2人以上共同為幫助之行為，要亦各負幫助犯之責
    ，仍無適用共同正犯之餘地。是核被告丁○○、甲○○所為
    均係犯刑法第30條第1項、刑法第339條第1項之幫助詐欺取
    財罪。被告丁○○、甲○○幫助詐欺集團成員犯詐欺取財罪
    ，均為從犯，應依刑法第30條第2項之規定，按正犯之刑度
    減輕其刑。被告丁○○與甲○○以一個交付上開存摺、金融
    卡及密碼之行為，幫助他人詐取丙○○、乙○○、戊○○之
    財物，為想像競合犯，應依刑法第55條規定，從一重之幫助
    詐欺取財罪處斷。檢察官雖僅就犯罪事實欄一（一）（二）
    部分聲請簡易判決處刑，而就犯罪事實欄一（三）部分（即
    移送併辦部分）未及提出聲請，惟此部分既與檢察官上開聲
    請簡易判決處刑經判決有罪部分，有想像競合之裁判上一罪
    關係，為檢察官聲請簡易判決處刑效力所及，本院自得併予
    審理，附此敘明。
四、原判決以被告丁○○、甲○○犯罪之事證明確，予以論罪科
    刑，固非無見。惟查，(1)本案被害人乙○○、丙○○、戊○○分別係於98年3月11日晚上8時許、8時44分許、8時50分許
    匯款至被告丁○○之郵局帳戶，有前揭卷附被害人等提出之
    郵政自動櫃員機交易明細表、存摺交易明細等在卷可稽，而
    被告甲○○係於98年3月10日閱報欲應徵工作後，於翌日（
    11日）下午4時許交付帳戶資料予不詳姓名之成年男子，此
    亦據被告甲○○於本院審理時供承甚明，則原審判決引用檢
    察官聲請簡易判決處刑書犯罪事實之記載，認被告甲○○係
    於98年3月11日閱覽報紙，於翌日(12）日下午4時許交付帳
    戶資料乙節，尚有違誤。(2)原判決未及審酌被告丁○○、甲○○提供上開帳戶供他人詐取被害人戊○○財物之犯罪事實
    （即檢察官移送併辦部分），僅對被告丁○○、甲○○分別
    判處拘役40日，尚有未洽，檢察官提起上訴執此指摘原判決
    不當，非無理由，原判決既有可議，即屬無可維持，應由本
    院管轄第二審之合議庭予以撤銷改判。
五、爰審酌被告丁○○、甲○○可預見其所提供之帳戶將有可能
    遭人供做詐欺取財之工具，竟仍執意為之，不僅幫助他人遂
    行詐財目的，同時使其得以隱匿真實身分，減少遭查獲之風
    險，愈使其肆無忌憚，助長犯罪之猖獗，破壞社會秩序，惟
    念及被告丁○○、甲○○本身並未實際參與詐欺取財之犯行
    ，責難性較小，犯後已坦認犯行，並陳明願賠償被害人損失
    ，犯後態度尚佳，且於本院99年4月1日審理時當庭與被害人
    乙○○、戊○○達成和解，並依和解條件賠償該2被害人完
    畢，有本院電話紀錄在卷可稽（被害人丙○○聯絡無著，致
    無從商談和解事宜）等一切情狀，分別量處如主文第二項、
    第三項所示之刑，並均諭知易科罰金之折算標準。末查被告
    丁○○、甲○○前均未曾受有期徒刑以上刑之宣告，有臺灣
    高等法院被告前案紀錄表2份在卷可按，渠2人均坦承犯行，
    深具悔意，其經此教訓，當知警惕而無再犯之虞，本院綜核
    各情，所宣告之刑，認以暫不執行為適當，爰均併予宣告緩
    刑2年，以啟自新。
六、據上論斷，應依刑事訴訟法第455條之1第1項、第3項、第36
    9條第1項前段、第364條、第299條第1項前段，刑法第30條
    第1項前段、第339條第1項、第30條第2項、第55條前段、第
    41條第1項前段、第74條第1項第1款，刑法施行法第1條之1
    ，判決如主文。
本案經檢察官李莉玲到庭執行職務。
中    華    民    國    99    年    4     月    20    日
                  刑事第九庭    審判長法  官  朱光國
                                      法  官  唐光義
                                      法  官  吳幸芬
上正本證明與原本無異。
本件不得上訴。
                                      書記官  黃毅皓
中    華    民    國    99    年    4     月    20    日
附錄本案論罪科刑法條：
中華民國刑法第339條第1項
意圖為自己或第三人不法之所有，以詐術使人將本人或第三人之
物交付者，處5 年以下有期徒刑、拘役或科或併科1 千元以下罰
金。

司法院資訊處製作；財團法人民間司法改革基金會備份。
